臺灣花蓮地方法院刑事判決　　　　　　　 94年度易字第217號
公　訴　人　臺灣花蓮地方法院檢察署檢察官
被　　　告　丙○○
　　　　　　戊○○
上列被告因竊盜案件，經檢察官提起公訴（94年度偵字第2654號）
，本院判決如下：
    主  文
丙○○、戊○○均無罪。
    理  由
一、公訴意旨略以：被告戊○○與丙○○基於共同犯意聯絡，持
    於客觀上可為兇器使用之鐵鎚1把，於民國94年6月21日下午
    19時許，在花蓮縣光復鄉○○路○段2號處，意圖為自己不法
    之所有，持該鐵鎚毀越該處門鎖之安全設備後，竊取丁○○
    所有放置該處之機車引擎機油283瓶、機車後照鏡11 支，得
    手後，將上述物品託不知情之友人吳敏郎代為存放，嗣經警
    方持臺灣花蓮地方法院核發之搜索票，在吳敏郎位於花蓮縣
    吉安鄉○○路72巷5 號前之鐵皮倉庫搜獲上開財物，始知悉
    上情，因認被告二人涉犯刑法第321條第1項第2、3款加重竊
    盜罪嫌云云。
二、按犯罪事實應依證據認定之，無證據不得認定其犯罪事實；
    又不能證明被告犯罪者，應諭知被告無罪之判決，刑事訴訟
    法第一百五十四條第二項、第三百零一條第一項分別定有明
    文。又事實之認定，應憑證據，如未能發現相當證據，或證
    據不足以證明，自不能以推測或擬制之方法，為裁判基礎（
    最高法院四十年台上字第八六號判例參照）。再者，認定不
    利於被告之事實，須依積極證據，苟積極證據不足為不利於
    被告事實認定時，即應為有利於被告之認定，更不必有何有
    利之證據（最高法院三十年上字第八一六號判例）；而所謂
    「積極證據足以為不利被告事實之認定」係指據為訴訟上證
    明之全盤證據資料，在客觀上已達於通常一般之人均不致於
    有所懷疑，而得確信被告確曾犯罪之程度，若未達到此一程
    度，而有合理懷疑之存在時，即無從為有罪之認定（最高法
    院七十六年台上字第四九八六號判例）。
三、本件公訴人認為被告二人涉有上開加重竊盜罪嫌，係以被害
    人丁○○之指訴、被告二人於警詢中之陳述、臺灣花蓮地方
    法院94年度聲搜字第339 號搜索票、警方扣押目錄表、被害
    人丁○○出具之贓物認領保管單、搜索現場照片、證人吳敏
    郎於警詢中之陳述為其依據。訊據被告丙○○、戊○○雖坦
    承有於上揭時間、地點，共同搬運機油及後照鏡之事實，惟
    堅決否認有竊盜之犯行，被告戊○○辯稱：當初是因為我有
    小貨車，丙○○叫我去載東西，所以我就去大富幫他載東西
    ，我去警察局才知道那些東西是機油、後照鏡，警察跟我說
    如果我配合，可以把我列為關係人，為何我會變成被告，我
    也覺得莫名其妙，事後丙○○有跟我說他其實跟屋主談好，
    屋主請他去搬東西；被告丙○○則辯稱：當初丁○○與我哥
    哥乙○○交談之中，用意是要我去搬，可能是當時丁○○喝
    醉自己忘記了，所以我去搬機油及後照鏡之行為並非竊盜等
    語。經查：
  (一)證據能力部分：
    1.按被告之自白，非出於強暴、脅迫、利誘、詐欺、疲勞訊
      問、違法羈押或其他不正之方法，且與事實相符者，得為
      證據。被告或共犯之自白，不得作為有罪判決之唯一證據
      ，仍應調查其他必要之證據，以察其是否與事實相符。被
      告陳述其自白係出於不正之方法者，應先於其他事證而為
      調查。該自白如係經檢察官提出者，法院應命檢察官就自
      白之出於自由意志，指出證明之方法。刑事訴訟法第 156
      條第1、2、3 項定有明文。查被告戊○○辯稱：當初在警
      詢中，是紀錄的陸姓警員叫我這樣說，並說這樣對我比較
      有利，我才這樣說的，我不曉得為何會變成竊盜，陸警員
      事後有說，如果我這樣說我就是關係人，如果有罪的話，
      我也會比較輕，事後警察並稱第一次製作警詢筆錄時，錄
      音有問題，叫我再作一次錄音，所以我是依照前一天講了
      內容陳述等語。經本院勘驗被告戊○○之警詢錄音帶顯示
      ：警察及被告戊○○之問答間，均無因詢問或回答之後須
      打字製作警詢筆錄而中斷交談，而係十分流暢，甚至警察
      及被告戊○○之間的問答均與警詢筆錄記載之內容完全相
      符，無任何整理、修飾之文字或重複詢問問題以促使被告
      明確回答問題等情形，與一般警詢筆錄製作過程中，常因
      須停止問答以便同時製作警詢筆錄、或因被告未針對問題
      回答、回答不夠詳細，致警方須再次詢問或請對方再詳細
      回答等情形明顯不同，顯見被告戊○○所述係依據前次製
      作之警詢筆錄陳述等語，應堪採信。而檢察官雖聲請傳喚
      製作被告戊○○警詢筆錄之警員陸學益為證人，欲證明上
      開筆錄係出於被告戊○○之自由意志，然警員陸學益因病
      住院，無法出庭作證。檢察官又無指出其餘證明之方法證
      明被告戊○○於警詢之自白係出於其自由意志而未受利誘
      ，自難認被告戊○○於警詢中之自白有證據能力。
    2.按刑事訴訟法第159條第1項規定：被告以外之人於審判外
      之言詞或書面陳述，除法律有規定者外，不得作為證據。
      又第159條之2規定：被告以外之人於檢察事務官、司法警
      察官或司法警察調查中所為之陳述，與審判中不符時，其
      先前之陳述具有較可信之特別情況，且為證明犯罪事實存
      否所必要者，得為證據。查被告丙○○主張丁○○於警詢
      中所言無證據能力，依前揭規定，該證詞原則上應無證據
      能力，僅例外規定證人於警詢中所言與審判中不符時，且
      該陳述具有可信性及必要性者，始賦予其證據能力。然查
      證人丁○○於警詢所言與本院到庭所證內容有些許出入，
      惟警方於警詢中並未就丁○○有無委請他人處理機油、後
      照鏡一事為詢問，僅單純告知戊○○稱有與丙○○至花蓮
      縣光復鄉○○村○○路○段二號共同竊取機油、後照鏡，
      並問案發地點為何人所有、是否為丁○○遭竊之物品、是
      否認識被告二人等問題，丁○○乃單純就問題回答，並未
      就有無委請他人代為處理放置該處之機油、後照鏡為說明
      ，而此即為本案爭執之所在，丁○○於警訊中之證詞既就
      此未予說明，難認係證明證明犯罪事實存在所必要，故依
      審判外之言詞陳述不得作為證據之原則性規定，證人丁○○之警詢筆錄應無證據能力。
  (二)實體部分
    1.證人丁○○於本院證稱：今年過年，我在光復鄉大富村朋
      友聚會的場所，有跟乙○○說我的店結束之後，有一些存
      貨，如果找到買主的話，請他幫我賣，因當時有喝酒，忘
      記有無答應乙○○轉賣一事，所以在警察局沒有提到請乙○○轉賣一事，後來是乙○○提醒我，我才想起來，我應
      該有答應他幫我處理等語，核與證人乙○○於本院證稱：
      今年過年前後，我與丁○○一起喝酒，丁○○有談到他的
      機車行收起來，如果有朋友要機油的話，要我幫他處理機
      車行的東西，我在當天有跟我弟弟即被告丙○○說請他幫
      我處理，有跟他提到是丁○○的東西，等賣出去後錢再拿
      給我，我再拿給丁○○等情相符。是被告丙○○所辯，應
      堪採信。
    2.又證人丁○○證稱：當時我是將機油、後照鏡放在我老家
      ，那裡是空屋，本件案發後我沒有去該屋查看，之前該屋
      門鎖應該沒有被破壞，我於中秋節回去該屋，才發現該屋
      門鎖被破壞等語。而卷附該屋門鎖照片（警卷第37頁），
      亦看不出門鎖有遭破壞之痕跡，亦足證被告戊○○於警詢
      中所述丙○○拿著一把鐵鎚，把該戶門鎖敲壞之後就直接
      入內行竊等情，確實與事實不符。
    3.至於本院94年度聲搜字第 339號搜索票、警方扣押目錄表
      、被害人丁○○出具之贓物認領保管單、搜索現場照片、
      證人吳敏郎於警詢中之陳述，僅能證明警方有持搜索票至
      吳敏郎住處搜索，並扣押機油、後照鏡，之後將所扣押之
      物品歸還丁○○及被告二人有將自丁○○老家搬取之機油
      等物寄放在吳敏郎倉庫之事實，均不能證明被告二人主觀
      上有竊取之故意或客觀上有破壞門鎖竊取丁○○財物之犯
      行。綜上，本件依檢察官所舉之證據及本院調查證據之結
      果，均無法認定被告二人涉有公訴人所指加重竊盜罪犯行
      ，揆諸首揭法條及判例意旨，爰為被告二人無罪之諭知。
據上論斷，應依刑事訴訟法第301條第1項之規定，判決如主文。
本件經檢察官甲○○到庭執行職務。
中　　華　　民　　國　　94　　年　　11　　月　　17　　日
                        臺灣花蓮地方法院刑事第二庭
                            審判長法官　李  豫  雙
 　　　　　　　　　　 　　　      法官　俞  秀  美
                                  法官  李  世  華
上列正本證明與原本無異。
如對本判決不服，應於送達後10日內，向本院提出上訴狀（應抄
附繕本）告訴人或被害人如對於本判決不服者，應具備理由請求
檢察官上訴，其上訴期間之計算係以檢察官收受判決正本之日期
為準。
       　　　　　　　　　　　　　書記官
中　　華　　民　　國　　94　　年　　11　　月　　18　　日
